臺灣新竹地方法院民事判決　　　　　　　94年度簡上字第26號
上　訴　人　丁○○
訴訟代理人　彭火炎律師
　　　　　　張玉琳律師
被上訴人　　己○○
訴訟代理人　庚○○
上列當事人間請求給付票款事件，上訴人對於民國94年1月26日
本院竹東簡易庭93年度竹東簡字第166號第1審判決提起上訴，本
院判決如左：
    主      文
原判決關於命上訴人給付部分及該部分假執行宣告，暨除確定部
分外訴訟費用之裁判均廢棄。
上開廢棄部分，被上訴人在第一審之訴駁回。
第一審（除已確定者外）、第二審訴訟費用由被上訴人負擔。
    事實及理由
一、本件被上訴人起訴主張：其執有訴外人甲○○、戊○○所簽
    發，由徐鄭素梅（徐鄭素梅部分原審為被上訴人敗訴之判決
    ，被上訴人未上訴，已告確定）及上訴人丁○○背書如附表
    所示之支票4 紙（下稱系爭支票），詎屆期為付款之提示竟
    遭退票，為此依票據法律關係請求上訴人給付系爭支票票款
    及各自提示日起至清償日止，按年息百分之6 計算之利息等
    語。
二、上訴人則以：上訴人原與系爭支票無關，亦未背書於系爭四
    紙支票之上，此由如附表編號一所示之票號FN0000000號、
    甲○○簽發、面額新台幣（下同）500,000元支票背後所為
    「乙○○93.1.31退票換開甲○○五十萬元支票，乙○○背
    書負責」文字記載，已足明上訴人確與本件支票之背書並無
    關連，併由文字內並未記載由上訴人負責字樣，亦同見上訴
    人實未背書於其上，依法無需負支票背書人責任。況系爭支
    票四紙，被上訴人各於93年4月30日提示如附表編號一所示
    之票號FN0000000號面額500,000元之支票（原判決誤載提示
    日為93年10月30日）、於92年12月1日提示如附表編號二所
    示之票號GC0000000號面額40,000元之支票、於92年11月17
    日提示如附表編號三所示之票號GC0000000號面額40,000元
    之支票、於92年12月10日提示如附表編號四所示之票號GC00
    00000號面額45,000元之支票，則至遲被上訴人應於如附表
    所示各該支票之提示日起四月內之93年8月30日、93年4月1
    日、93年3月17日、93年4月10日行使追索權，惟被上訴人遲
    至93年11月30日始為本件請求，其追索權自顯已罹時效，而
    不得再向上訴人為本件請求等語，資為抗辯。
三、按時效完成後，債務人得拒絕給付，民法第144條第1項著有
    明文。次按，匯票、本票之執票人，對前手之追索權，自作
    成拒絕證書日起算，一年間不行使，因時效而消滅；支票之
    執票人對前手之追索權，四個月間不行使，因時效而消滅。
    其免除作成拒絕證書者，匯票、本票，自到期日起算；支票
    自提示日起算，票據法第22條第2 項規定甚明。本件系爭支
    票被上訴人係於93年4月30日（原判決附表一誤載為93年10
    月30日提示）、92年12月1日、92年11月17日、92年12月10
    日分別提示附表編號一、二、三、四所示之支票，並於退票
    後由台灣票據交換所作成退票理由單即略式拒絕證書附連於
    支票上，依民法第121條第2項規定計算，其4個月之追索期
    間，應分別至93年8月30日、93年4月1日、93年3月17日、93
    年4月10日屆滿。惟被上訴人遲至93年12月1日始向本院起訴
    請求，此有起訴狀本院所蓋之收件戮章為憑，則上訴人主張
    系爭支票已逾票據法第22條第2項所定消滅時效期間，揆諸
    前開規定，即無不合，上訴人抗辯被上訴人之請求權已罹於
    時效，應堪採信，從而關於上訴人是否須依票據文義負背書
    人責任等之陳述，已無論述之必要，併予敘明。
四、綜上所述，上訴人抗辯被上訴人之追索權已罹於時效，其自
    得拒絕給付等情可採，被上訴人請求給付票款為無理由，不
    應准許，應予駁回。原審判決准許被上訴人請求上訴人給付
    票款，自有未洽。上訴意旨指摘原判決不當，求予廢棄改判
    ，為有理由，自應由本院予以廢棄改判如主文第2項所示。
據上論結，本件上訴為有理由，依民事訴訟法第436條之1第3項
、第450條、第78條，判決如主文。
中　　華　　民　　國　　94　　年　　6　　月　　 21　　日
                  民事第二庭      審判長法官　楊明箴
                                      法  官  高敏俐
                                      法  官  林惠君
上為正本係照原本做成。
本件不得上訴。
中　　華　　民　　國　　94　　年　　6　　月　　 21　　日
                                      書記官　許麗汝
附表：
┌──┬───┬─────┬─────┬────┬─────┬─────┐
│編號│發票人│發 票 日  │面     額 │背 書 人│提  示  日│付  款  人│
│    │      │（民國）  │（新臺幣）│        │（民國）  │          │
├──┼───┼─────┼─────┼────┼─────┼─────┤
│一  │甲○○│93年4月30 │500,000元 │徐鄭素梅│93年4月30 │富邦銀行板│
│    │      │日        │          │丁○○  │日        │橋分行    │
│    │      │          │          │丙○○  │          │          │
│    │      │          │          │辛○○  │          │          │
├──┼───┼─────┼─────┼────┼─────┼─────┤
│二  │戊○○│92年11月30│40,000元  │同上    │92年12月1 │華南商業銀│
│    │      │日        │          │        │日        │行西門分行│
├──┼───┼─────┼─────┼────┼─────┼─────┤
│三  │同  上│92年11月16│40,000元  │同上    │92年11月17│同      上│
│    │      │日        │          │        │日        │          │
├──┼───┼─────┼─────┼────┼─────┼─────┤
│四  │同  上│92年12月10│45,000元  │同上    │92年12月10│同      上│
│    │      │日        │          │        │日        │          │
└──┴───┴─────┴─────┴──────────┴─────┘
